臺灣臺中地方法院交通事件裁定　　　　100年度交聲字第591號
原處分機關　交通部公路總局臺中區監理所
異　議　人　游豐誠
即受處分人
上列異議人即受處分人因違反道路交通管理處罰條例案件，對於
交通部公路總局臺中區監理所100年2月18日中監違字第裁60-Z00
000000號所為之裁決處分(原舉發案號：公警局交字第Z00000000
號)，聲明異議，本院裁定如下：
    主    文
異議駁回。
    理    由
一、原處分意旨略以：異議人即受處分人(下稱受處分人)游豐誠
    於民國99年12月18日晚間6時27分許，駕駛車牌號碼MX-9536
    號自小客車，在國道一號高速公路南向181公里 (南屯匝道)
    處，因「未保持行車安全距離撞擊車牌號碼2998-ZS號肇事
    而無人傷亡」之違規，遭內政部警政署國道公路警察局第三
    警察隊警員依違反道路交通管理處罰條例第33條第1項第2款
    規定以公警局交字第Z00000000號舉發違反道路交通管理事
    件通知單掣單舉發。受處分人於期限內申訴，經舉發機關查
    復後仍有不服，本所於100年2月18日以中監違字第裁60-Z00
    000000號違反道路交通管理事件裁決書，裁處受處分人罰鍰
    新臺幣 (下同)3,000元，並依同條例第63條第1項第1款規定
    記違規點數1點等語。
二、受處分人聲明異議意旨略以：本人駕駛車牌號碼MX-9536號
    自小客車行駛下國道一號高速公路五權西路交流道約30公尺
    ，下坡路面滑溜，太陽下山視線不清楚，前方有塞車狀況，
    前方車牌號碼2998-ZS號自小客車緊急煞車，本人也緊急煞
    車，該車駕駛人王君下車查看，發現車後面輕微小摩擦，事
    後王君當場駕駛該車正常無毛病損害的情形。其他無親自看
    的事情不能作標準，本人提供相片可證實本人並無違規，爰
    此具狀聲明異議等語。
三、按高速公路及快速公路交通管制規則第6條第1項第1款定有
    明文；次按汽車行駛於高速公路、快速公路或設站管制之道
    路，不遵使用限制、禁止、行車管制及管理事項之管制規則
    而有未保持安全距離之行為，處汽車駕駛人3,000元以上6,0
    00元以下罰鍰；汽車駕駛人有道路交通管理處罰條例第33條
    第1項之情形者，除依該條項處罰鍰外，並予記違規點數1點
    ，道路交通管理處罰條例第33條第1項第2款、第63條第1項
    第1款亦分別定有明文。次按汽車行駛高速公路及快速公路
    ，前後兩車間之行車安全距離，在正常天候狀況下，小型車
    為車輛速率之每小時公里數值除以2，單位為公尺。第1項規
    定如遇濃霧、濃煙、強風、大雨、夜間行車或其他特殊狀況
    時，其安全距離應酌量增加，並保持隨時可以煞停之距離；
    違反本規則之規定，依道路交通管理處罰條例或其他有關法
    令之規定處罰，高速公路及快速公路交通管制規則第6條、
    第29條亦分別規定甚明。經查：
(一)受處分人游豐誠於99年12月28日晚間6時27分許，駕駛車牌
    號碼MX-9536號自小客車，行駛至國道一號高速公路181公里
    南向匝道車道(南屯匝道)，自後方追撞前方由案外人王建國
    所駕駛車牌號碼2998-ZS號自小客車後方，經內政部警政署
    國道公路警察局第三警察隊警員接獲通知，前往事故現場處
    理後，依現場跡證、肇事相關當事人陳述及比對撞擊與車損
    位置後，認係受處分人所駕駛車輛未依規定與前車保持行車
    安全距離，致撞擊前方車牌號碼2998-ZS號小客車而肇事，
    依違反道路交通管理處罰條例第33條第1項第2款規定以公警
    局交字第Z00000000號舉發違反道路交通管理事件通知單逕
    行舉發，受處分人於期限內申訴仍有不服，原處分機關於10
    0年2月18日以中監違字第裁60-Z00000000號違反道路交通管
    理事件裁決書，裁處受處分人罰鍰3,000元，並依同條例第6
    3條第1項第1款規定，記違規點數1點等情，有上開舉發違反
    道路交通管理事件通知單、內政部警政署國道公路警察局第
    三警察隊100年1月24日公警三交字第0990370132號書函、裁
    決書各1份在卷可稽。
(二)按高速公路交通管制規則第6條所規定前後兩車間之行車安
    全距離，衡其立法目的，係在促令駕駛人保持適當之安全間
    距，以維行車安全，避免前後兩車發生追撞之危險。又高速
    公路行車速度較快，未保持安全距離為近年來肇事傷亡主因
    ，汽車行駛途中為顧及本身及他人行車安全，應隨時與前車
    保持安全距離。所謂「行車安全距離」，係指汽車行駛中，
    後車與同一車道之前車間，應有大於後車駕駛人之反應距離
    與煞停距離總和之距離，以便後車駕駛人見同一車道之前車
    突有特殊狀況發生或緊急煞車時，得以及時將車煞停，並避
    免發生碰撞而言(道路交通安全規則第94條參照)。又高速公
    路交通管制規則第6條第1項固以高速公路處於一般通常路況
    之行駛情形，駕駛人所應遵守最小行車安全距離之例示規定
    (即以時速60公里至110公里為例，以車速除以2訂定最小距
    離)，惟尚非超出此車速範圍外之行車速度，即可不受此最
    小安全距離之限制，否則關於安全距離之規範豈非形同具文
    。復參酌同條第2項所定「如遇濃霧、濃煙、強風、大雨、
    夜間行車或其他特殊狀況時，其安全距離應酌量增加，並保
    持隨時可以煞停距離」之規定，益見關於上開行車安全距離
    之規範意旨，即在使後方車輛遇有任何緊急路況時，可隨時
    煞停避免追撞前車。而吾人常見高速公路遇有壅塞回堵之情
    形，其保持隨時可煞停之行車安全距離尤甚重要，蓋此際車
    輛之行車速度時快時慢，車前狀況之變化往往即在瞬間，倘
    未能保持隨時可煞停之安全距離，駕駛人必無從應變突如其
    來之車前狀況。從而，後車駕駛人見同一車道之前車緊急煞
    車時，如無其他非可歸責之事由存在 (如突發之車輛煞車機
    件故障、道路嚴重濕滑使煞車無法發揮正常效能等情事)，
    仍未能及時將車輛煞停，應可認後車駕駛人於事故發生前未
    保持「隨時可煞停之行車安全距離」，要無疑義。
(三)依卷附內政部警政署國道公路警察局第三警察隊100年3月10
    日公警三交字第1000301461號函檢附之道路交通事故調查報
    告表(一)、(二)之記載，本件違規事故時間為99年12月18日晚間
    6時27分，當時天候晴朗、夜間有照明、路面鋪裝柏油、乾
    燥、無缺陷、無障礙物、視距良好，客觀上顯無不能注意或
    足資影響駕駛人及時為煞車舉動之事由，且因屬「夜間行車
    」，受處分人於聲明異議狀內亦陳稱當時太陽下山視線不清
    ，則前後兩車間之行車安全距離更應酌量增加，並保持隨時
    可以煞停距離；而依上揭函文檢附之道路交通事故現場圖、
    事故現場照片6張顯示，受處分人所駕駛上揭自小客車於事
    故發生後，前保險桿受損、車頭凹陷、引擎蓋隆起、大燈燈
    罩破裂，地面並留有大量燈罩玻璃碎片，王建國所駕駛自小
    客車則係後保險桿受損，足見本件車禍事故發生時，追撞力
    量應非輕微。參以受處分人案發後在事故現場製作談話記錄
    時陳稱：肇事前伊由北往南行駛匝道準備下南屯交流道，當
    時前方自小客車突然緊急煞車，伊也跟著緊急煞車，但還是
    撞上去。伊當時行車速率約40公里，在距離前方車輛約7.3
    公尺時發現，伊就踩煞車等語，案外人即車牌號碼2998-ZS
    號自小客車駕駛人王建國在現場製作談話紀錄時陳稱：肇事
    前伊由北向南準備下南屯交流道之減速車道後之匝道內側車
    道，當時前方回堵，伊的車停駛約4至5秒鐘之久，突然後方
    一部自小客車碰撞伊車尾而肇事等語，有渠2人於99年12月
    18日之國道公路警察局道路交通事故談話紀錄表各1份在卷
    可稽，是案發時前方由王建國所駕駛車輛是否突然緊急煞車
    ，渠2人所述雖有歧異，仍堪認發生車禍當時，國道一號高
    速公路南屯交流道(南下)之匝道車流量大，呈現塞車狀況，
    則依受處分人陳稱之車速甚為緩慢，相較於高速行駛需有較
    長之煞車反應距離，倘非未保持隨時可煞停之安全距離，豈
    有無法立即煞車致追撞前車之理。是受處分人執詞認係前車
    突然煞車，非出於其預期云云，尚無從解免其違規責任。從
    而警員綜合依現場跡證、肇事相關當事人陳述及比對兩車撞
    擊與車損位置無誤後掣單舉發，於法尚無不合，受處分人認
    警員之舉發缺乏實據，要無可採。
四、綜上所述，受處分人確有於前揭時、地，駕車行駛於高速公
    路上而未依規定保持行車安全距離行駛之違規行為，應堪認
    定。原處分機關援引道路交通管理處罰條例第33條第1項第2
    款及違反道路交通管理事件統一裁罰基準表之規定，裁處受
    處分人罰鍰3,000元，並依同條例第63條第1項第1款規定，
    記違規點數1點，核無違誤，受處分人執上開事由指摘原處
    分不當，求予撤銷，為無理由，應予駁回。
五、依道路交通管理處罰條例第87條第2項，道路交通事件處理
    辦法第18條，裁定如主文。
中    華    民    國   100    年    4     月    6     日
                  交通法庭    法  官  簡芳潔
以上正本證明與原本無異。
如不服本裁定，應於收受送達後5日內向本院提出抗告狀。（應
附繕本）
                              書記官  余怜儀
中    華    民    國   100    年    4     月    6     日